臺灣高等法院高雄分院刑事裁定　　　　 96年度交抗字第218號
抗　告　人　交通部公路總局高雄區監理所
法定代理人　甲○○
受處分人　　乙○○
上列抗告人因違反道路交通管理處罰條例聲明異議案件，不服臺
灣高雄地方法院中華民國96年9 月7 日裁定（96年度交聲字第78
4 號），提起抗告，本院裁定如下：
    主  文
抗告駁回。
    理  由
一、抗告意旨如抗告狀所載（如附件）。
二、按汽車駕駛人飲用酒類後其吐氣所含酒精濃度超過每公升0.
    25毫克以上者，不得駕車，道路交通安全規則第114條第2款
    定有明文。汽車駕駛人，駕駛汽車經測試檢定有酒精濃度超
    過規定標準者，處新臺幣1萬5千元以上6 萬元以下罰鍰，並
    當場移置保管該汽車及吊扣其駕駛執照1 年，道路交通管理
    處罰條例第35條第1項第1款亦有明文。又道路交通管理處罰
    條例第68條之條文內容，經立法院於民國94年11月23日修正
    通過，總統於94年12月14日以華總一義字第09400199321 號
    令修正公布，嗣由行政院於95年2 月27日以行政院院臺交字
    第0950082898號令發布定自95年3 月1 日施行，由原條文：
    「汽車駕駛人，因違反本條例及道路交通安全規則之規定，
    受『吊扣』或『吊銷』駕駛執照處分時，『吊扣』或『吊銷
    』其持有各級車類之駕駛執照」，修正為：「汽車駕駛人，
    因違反本條例及道路交通安全規則之規定，受『吊銷』駕駛
    執照處分時，『吊銷』其持有各級車類之駕駛執照」，修正
    後之新法已將「吊扣」之連坐規定排除在外。本件受處分人
    行為時（96年8 月23日）該條文已修正公布施行，自應適用
    修正後道路交通管理處罰條例第68條之規定。
三、經查：
  (一)本件受處分人於96年8 月23日16時40分許，駕駛車牌號碼6W
    -6895 號自小貨車，行經高雄市○○路與忠孝街口時，因酒
    後駕車為警臨檢攔查，吐氣酒精濃度測定值為每公升0.49毫
    克，為警以其違反道路交通管理處罰條例第35條第1 項第 1
    款規定，當場製單舉發一節，為受處分人所不爭執，且有高
    雄縣政府警察局高警交字第N00000000 號舉發違反道路交通
    管理事件通知單在卷可稽（見原審卷第6 頁）。是受處分人
    駕駛自小貨車違反道路交通管理處罰條例第35條第1 項第1
    款規定之事實甚為明確，應堪認定。
  (二)受處分人係駕駛自小貨車，並非駕駛職業大貨車違規，抗告
    人據以裁處吊扣受處分人職業大貨車駕駛執照，無非係依修
    正前道路交通管理處罰條例第68條規定「汽車駕駛人，因違
    反本條例及道路交通安全規則之規定，受吊扣或吊銷駕駛執
    照處分時，吊扣或吊銷其持有各級車類之駕駛執照」。惟道
    路交通管理處罰條例第68條已於94年12月14日經總統公布修
    正條文，於95年3 月1 日施行，修正施行後之條文業已刪除
    「吊扣或」等規定，觀其提案修正理由「原條文將違法或違
    規駕駛人所持有各級車類之駕駛執照一併吊扣，失之過酷，
    影響人民工作及生活過鉅」（詳立法院公報第94卷第70期第
    136 頁至第138 頁之院會紀錄暨修正道路交通管理處罰條例
    第68條之立法理由），顯見依修正後道路交通管理處罰條例
    第68條之規定，汽車駕駛人因違反道路交通管理處罰條例及
    道路交通安全規則之規定，受「吊扣」駕駛執照處分時，僅
    能「吊扣」違規當時所駕駛車輛之駕駛執照，不能再「吊扣
    」其持有各級車類之駕駛執照，自為灼然。
  (三)按法官依據法律獨立審判，為憲法第80條所明定，且依司法
    院大法官會議釋字第137 號、216 號解釋意旨，各機關依其
    職掌就有關法規為釋示之行政命令，法官於審判案件時，固
    可予以引用，但仍得依據法律，表示適當之不同見解，並不
    受其拘束。交通部95年5 月9 日交路字第0950030639號函釋
    ，固認為領有駕駛執照之駕駛人，於無照駕駛不同級之車輛
    違反道路交通管理處罰條例第35條，應處以罰鍰及吊扣駕駛
    執照時，仍可吊扣其所持有之其他駕駛執照云云。惟此與本
    院認定之法律意見不同，是上開函釋意見為本院所不採，併
    予敘明。
  (四)再按行政行為採取之方法，所造成之損害不得與欲達成目的
    之利益顯失均衡，行政程序法第7 條第3 款定有明文及行政
    罰法第18條規定意旨可資參照，故受處分人固無自用小貨車
    之駕駛執照可供吊扣時，吊扣其職業大貨車駕駛執照以代之
    ，雖可達成暫時禁止受處分人於道路駕駛自小貨車行駛之目
    的，惟亦同時造成限制受處分人繼續駕駛職業大貨車或其他
    較低級等車類行駛之結果，所造成之損害已與欲達成目的之
    利益顯失均衡。且依前開所述修正後即本件行為時（96年8
    月23日）之道路交通管理處罰條例第68條，既已將「吊扣」
    各級車類之規定予以刪除，抗告人自不能逕行處分吊扣受處
    分人其他車種之職業大貨車駕駛執照。抗告人以受處分人無
    自用小貨車駕駛執照可供吊扣，而逕行吊扣其職業大貨車駕
    駛執照，顯已逾越修正後道路交通管理處罰條例第68條之規
    範意涵及範圍。
四、原審因而認抗告人依道路交通管理處罰條例第35 條第1項第
    1 款之規定，裁處吊扣受處分人職業大貨車駕駛執照12個月
    部分，尚有不當，因而將原處分關於吊扣職業大貨車駕駛執
    照12個月部分撤銷，改諭知該部分不罰，本院經核並無違誤
    。抗告人猶執前詞，指摘原裁定不當，為無理由，應予駁回
    。
五、據上論結，應依道路交通案件處理辦法第26條，刑事訴訟法
    第412條，裁定如主文。
中　　華　　民　　國　　96　　年　　11　　月　　26　　日
                  刑事第八庭    審判長法  官  李炫德
                                      法  官  郭玫利
                                      法  官  陳志銘
以上正本證明與原本無異。
不得再抗告。
中　　華　　民　　國　　96　　年　　11　　月　　26　　日
　　　　　　　　　　　　　　　　　　　書記官  盧雅婷
